---
title: Ejercicio Adicional (opcional)
author: Lucio Cornejo
format: 
  # html:
  pdf:
    toc: true
    toc-depth: 3
    toc-title: Tabla de Contenidos
    # page-layout: full

code-block-bg: true
code-block-border-left: "#DC143C"
---


```{r}
library(arules)
```

## Pregunta a

```{r}
# Leer los identificadores y sus artistas respectivos
datos <- read.transactions(
  './lastfm.csv', header = TRUE, encoding = 'UTF-8',
  format = 'single', sep = ',', cols = c('user', 'artist'),
  rm.duplicates = TRUE
)
```

### Parte i

```{r}
summary(datos)

# Artistas más populares/frecuentes en los datos
itemFrequencyPlot(datos, topN = 20, type = 'absolute')
```

```{r}
# Aplicar algoritmo A priori
rules <- apriori(
  datos, 
  parameter = list(supp = 0.01, conf = 0.2, target = "rules")
)
rules <- sort(rules, by = 'confidence', decreasing = TRUE)
inspect(rules[1:20])
```

### Partes ii y iii

```{r}
summary(rules)
```

Como el **soporte máximo** resultó ser aproximadamente
$6\%$, concluimos que para todas las reglas de asociación
$X \rightarrow Y$ consideradas, el porcentaje de usarios 
que escucha a los artistas pertenecientes al itemset
$X \cup Y$ es muy bajo (menor que $6\%$).

Dado que la **confianza máxima** resultó ser aproximadamente $66\%$,
existe un par de itemsets $X_0, Y_0$ tales que aproximadamente $66\%$ 
de las transacciones que contienen $X_0$, también contienen $Y_0$ .
Este valor de confianza es relativamente grande, por lo que,
a personas que escuchan los artistas pertenecientes a $X_0$,
se esperaría que también les guste escuchar a los artistas 
pertenecientes al itemset $Y_0$ .

En ese sentido, a mayor confianza de una regla de asociación $X \rightarrow Y$,
sería una mejor recomendación para una persona que le gusta
escuchar a los artistas del itemset $X$, que escuche a los
artistas del itemset $Y$ .

En base a que el **lift mínimo** es mayor que $1$, concluimos que,
para las reglas de asociación $X \rightarrow Y$ consideradas, 
la ocurrencia del itemset $X$ está positivamente correlacionada
con la ocurrencia del itemset $Y$ . Es decir, las reglas de asociación
$X \rightarrow Y$ consideradas realmente sirven para recomendar 
a usuarios que escuchan artistas del itemset $X$, que prueben 
escuchar (pues muy probablemente les guste) a artistas del itemset $Y$ .

En ese sentido, a mayor lift de una regla de asociación $X \rightarrow Y$,
sería una mejor recomendación para una persona que le gusta
escuchar a los artistas del itemset $X$, que escuche a los
artistas del itemset $Y$ .


## Pregunta b

```{r}
lift_mayor_a_5 <- subset(rules, subset = lift > 5)
lift_mayor_a_5 <- sort(lift_mayor_a_5, by = 'lift', decreasing = TRUE)
summary(lift_mayor_a_5)
```

Tras inspeccionar las 136 reglas filtradas,  mostramos las reglas
de asociación $X \rightarrow Y$ tales que el itemset  $X$
contenga al artista **Judas Priest**.

```{r}
inspect(lift_mayor_a_5[17])
```

Del valor aproximado de confianza, $50\%$, concluimos que,
respecto a la base de datos, a casi el $50\%$ de los usuarios
que escuchan a Judas Priest, escucha también a **Iron Maiden**.

Asimismo, el valor del lift de la regla de asociación mostrada
es mucho mayor que 1 ($8.562992$).

En base a aquellos dos valores numérico, se tiene que es
**muy probable** que a usuarios que escuchen a Judas Priest,
les guste escuchar a Iron Maiden, **artista que recomendaríamos**.

Tras inspeccionar las 136 reglas filtradas, mostramos las reglas de asociación 
tales que el itemset contenga al artista The Pussycat Dolls.

```{r}
inspect(lift_mayor_a_5[4])
```

Respecto a la última regla de asociacón mostrada, de los valores relativamente 
altos que posee para confianza y lift ($0.5777778$ y $13.41589$ respectivamente),
similar a como se comentó para el caso de Judas Priest, se tiene que para usuarios
que escuchen a The Pussycat Dolls, sería una buena recomendación 
(con mayor probabilidad de éxito que la recomendación que presentamos para usuarios
que esuchan a Judas Priest, ya que confianza y lift son mayores, respectivamente)
que escuchen a la artista **Rihanna**.


## Pregunta c

```{r}
# Filtro de lift y confianza
filtro_c <- subset(rules, subset = lift > 4)
filtro_c <- subset(filtro_c, subset = confidence > 0.35)
# Filtrar reglas cuyo itemset antecedente posea algún
# nombre de artista que contiene la palaba 'the'
filtro_c <- subset(filtro_c, subset = lhs %pin% 'the')
inspect(filtro_c)
```


```{r}
# Tras revisar las pocas reglas de asociación filtradas,
# filtramos solo las reglas de asociación cuyo itemset
# antecedent posee un nombre de artista que empieza
# con la la palabra 'the'
filtro_c <- filtro_c[-c(8, 14)]

# Ordenar de forma descendente respecto a confianza
filtro_c <- sort(filtro_c, by = 'confidence', decreasing = TRUE)
inspect(filtro_c)
```


```{r}
# Dos primeras reglas de asociación más relevantes
inspect(filtro_c[1:2])
```

Note que ambas reglas de asociación poseen relativamente
altos valores de confianza y lift, los cuales, como mencionamos
en la **parte a**, indican qué tan exitosa/apropiada sería
la recomendación de artista(s) (consecuente), en base al itemset antecedente.

En ese sentido, concluimos que, respecto a la base de datos,
a usuarios que escuchan al par de artistas **Oasis y The Killers**, 
se les recomendaría escuchar a la banda **Coldplay**; mientras que,
a usuarios que escuchan al par de artistas **Led Zeppelin y The Doors**, 
se les recomendaría escuchar a la banda **Pink Floyd**.
